【裁判字號】    98,審事聲,123
【裁判日期】    981020
【裁判案由】    返還提存物
【裁判全文】
臺灣臺北地方法院民事裁定           98年度審事聲字第123號
異  議  人  癸○○
異  議  人  己○○○○○○
相  對  人  丑○○
            乙○○
            甲○○
            戊○○
            丙○○
            壬○○
            庚○○
                        34號.
            丁○○
            辛○○
            子○○
上列當事人間就本院司法事務官於民國98年8月24日所為之98年
度審司聲字第2220號返還提存物裁定提出異議，本院裁定如下：
    主  文
原裁定關於駁回異議人後開第二項之聲請均廢棄。
本院八十三年度存字第一○四九、一○五○、一○五一、一○五
二、一○五四、一○五六、一○五八號提存事件異議人所提存之
擔保金各新臺幣陸萬陸仟元准予返還。
    理  由
一、按應供擔保之原因消滅者，法院應依供擔保人之聲請，以裁
    定命返還其提存物，民事訴訟法第104條第1項第1款定有明
    文。前開規定，於其他依法令供訴訟上之擔保者準用之，並
    為同法第106條所明定。次按被告對本案判決及假執行之宣
    告均提起上訴，第二審認上訴有理由，併將本案及假執行之
    宣告廢棄者，自該判決宣示時起，本案判決及假執行之宣告
    ，均失其效力而不得聲請執行；雖原告得對本案判決上訴第
    三審法院，因假執行部分依民事訴訟法第458條規定不得聲
    明不服已歸於確定，縱令本案判決經第三審法院廢棄，發回
    第二審法院更審，但第一審假執行宣告已廢棄確定而無從復
    活，不得再依據已廢棄確定而不存在之假執行宣告，聲請強
    制執行，被告自無預供擔保而免為假執行之必要，因而第一
    審被告為免假執行而供擔保所提存之物，應認供擔保之原因
    已消滅。（最高法院89年台抗字第38號裁判意旨參照）。復
    按聲請返還提存物，應於供擔保之原因消滅後五年內為之；
    逾期其提存物屬於國庫，為96年12月12日修正前提存法第16
    條第2項定有明文。
二、本件異議人聲請意旨略以：按民事訴訟法第104條第1條第3
    款規定，訴訟終結後供擔保人證明已定20日以上之期間催告
    受擔保利益人行使權利而為行使，法院應以裁定返還提存物
    ，法文既未規定催告內容應如何記載，依法文意旨顯僅應表
    明限期行使權利之意旨即可，是否記載提存案號或假執行案
    號，並非催告內容之必載要件，法律亦無規定必載之內容。
    異議人基於判決提供擔保聲請假執行，既已有判決書及提存
    書等文件付於執行卷，相對人當知行使權利之對象為催告人
    ，實無須在催告函再記明，且催告係意思表示通知，尤無催
    告不合法之問題，原裁定竟以催告信函未記載提存及判決書
    案號，認催告不合法，顯有違誤，為此依法聲明異議，請廢
    棄原裁定云云。
三、經查，異議人主張上開事實，業據其提出與所述相符之提存
    書、台北光武郵局存證信函第582號暨回執等件為證（均為
    影本）。就相對人丁○○、戊○○、蔡秀連、呂淼墩、子○
    ○、乙○○、甲○○部分，異議人前遵本院82年度訴字第22
    00號民事判決，為擔保假執行，曾各提供新台幣66,000元，
    並以本院83年度存字第1049號、第1050號、第1051號、第10
    52號、第1054號、第1056號、第1058號擔保提存事件提存在
    案，惟因上開相對人等對上開本院判決聲明不服，提起上訴
    ，臺灣高等法院以83年度上易字第24號廢棄原判決關於命相
    對人遷讓房屋部分及該部分假執行之宣告，嗣異議人不服提
    起上訴，最高法院以84年度台上字第2029號判決將二審判決
    除假執行部份撤銷發回後，臺灣高等法院以84年度上更(一)字
    第349號判決異議人敗訴，嗣異議人再行上訴，經最高法院
    以85年度台上字第2682號判決異議人敗訴，該案於85年12月
    12日確定；相對人丑○○、陳蘭錦、壬○○部分，異議人前
    遵本院82年度訴字第2201號民事判決，為擔保假執行，曾各
    提供新台幣66,000元，並以本院83年度存字第507號、第508
    號、第509號擔保提存事件提存在案，相對人丑○○就上開
    判決未聲明不服而上訴，此部分於一審即告判決確定；相對
    人陳蘭錦、壬○○等對上開本院判決聲明不服，提起上訴，
    臺灣高等法院以83年度上字第302號廢棄原判決不利於相對
    人陳蘭錦、壬○○部分及該部分假執行之宣告，嗣異議人不
    服提起上訴，最高法院以84年度台上字第2416號判決將二審
    判決除假執行部份撤銷發回後，臺灣高等法院以84年度上更
    (一)字第406號判決異議人勝訴，嗣陳蘭錦、壬○○再行上訴
    ，經最高法院以86年度台上字第96號判決將原判決廢棄發回
    ，臺灣高等法院以86年度上更(二)73號審理中，兩造經合法通
    知均未到庭，視為撤回上訴而告確定。此經本院依職權調閱
    上開卷宗核閱無訛。而本案82年度訴字第2200號判決判決宣
    告之假執行，經臺灣高等法院各以83年度上易字第24號判決
    廢棄，依上說明，縱令第二審判決經第三審法院廢棄，發回
    第二審法院更審，但第一審假執行宣告已廢棄確定而無從復
    活，則異議人既無從依原判決而為假執行，依前揭最高法院
    裁判意旨，異議人為假執行而供擔保所提存之物，應認其應
    供擔保之原因業已消滅；又就82年度訴字第2201號判決部分
    ，異議人已獲本案全部勝訴確定，亦應認應供擔保之原因消
    滅。
四、次查，本件異議人係為擔保假執行而提供擔保，異議人為催
    告之存證信函內容雖僅記載「請於21天內就雙方提存事件行
    使權利」，而未記載提存案號或假執行判決案號等其他敘述
    ，然經本院依職權查詢後，異議人與相對人等兩造間別無本
    案以外之其他民事訴訟及提存事件，是異議人雖僅為上開記
    載，相對人應可就本案訴訟推知異議人係因本院82年度訴字
    第2200號、第2201號判決，為擔保假執行所為之提存，其得
    向聲請人行使權利之原因事實已可得確定，故無礙其權利之
    行使。是以，上開行使權利之通知仍生合法催告之效力，此
    有本院民事紀錄科查詢表及臺灣高雄地方法院函附卷可稽。
    從而，聲請人聲請返還提存物，經核於法尚無不合，應予准
    許。異議人復已聲請本院定20日以上期間催告相對人行使權
    利而未行使，其聲請返還擔保物，即無不合，應予准許。原
    裁定以異議人催告不合法為由駁回異議人之聲請，顯有違誤
    。
五、然查，依本院83年度存字第507號、第508號、第509號提存
    卷內資料顯示，異議人於本院82年度訴字第2201號判決確定
    後，卻遲未聲請返還提存物，96年5月間各該提存擔保金業
    已依首揭修正前提存法第16條第2項規定解繳國庫，有本院
    96年度解字第474號、第475號、第476號卷可稽，因此部分
    提存物業經解繳國庫，此部分異議人聲請返還即屬無據，異
    議應予駁回。綜上，本件異議人除就本院83年度存字第507
    號、第508號、第509號提存事件外之提存金額，在本案擔保
    原因消滅後，定20日以上期間催告相對人行使權利而未行使
    ，核與民事訴訟法第106條準用同法第104條第1項第1款規定
    相符，異議人聲請返還提存物，即屬正當，應予准許。原裁
    定未詳加調查，遽予駁回，容有未洽，就此部分本件異議意
    旨指摘原裁定不當，求為廢棄，為有理由，爰由本院將原裁
    定廢棄並自為裁定如主文第2項所示。至原裁定就逾越上開
    應准許部分，駁回異議人之聲請，理由雖有不同，結論並無
    二致，異議意旨指摘原裁定此部分不當，求予廢棄，為無理
    由。
六、依民事訴訟法第104條第1項第1款、第106條，裁定如主文。
中    華    民    國    98    年    10    月    20    日
                  民事第六庭    法  官  黃柄縉
以上正本係照原本作成
如不服本裁定應於送達後10日內向本院提出抗告狀，並繳納抗告
費新臺幣1,000元
中    華    民    國    98    年    10    月    20    日
                                書記官  洪仕萱


司法院資訊處製作；財團法人民間司法改革基金會備份。
